【裁判字號】    95,易,1380
【裁判日期】    951117
【裁判案由】    違反商標法
【裁判全文】
臺灣桃園地方法院刑事判決              95年度易字第1380號
公  訴  人  臺灣桃園地方法院檢察署檢察官
被      告  甲○○
上列被告因違反商標法案件，經檢察官提起公訴（95年度偵字第
16781 號），經本院裁定改依簡式審判程序並由受命法官獨任進
行審判程序，判決如下︰
    主  文
甲○○連續未得商標權人之同意，於同一商品，使用相同之註冊
商標，處有期徒刑伍月，如易科罰金，以佰元折算壹日。印有
「KLERADERM 葛蘭登」商標之仿冒面膜商品參萬片均沒收。又連
續明知為未得商標權人之同意，於同一商品，使用相同之註冊商
標商品而販賣，處有期徒刑肆月，如易科罰金，以佰元折算壹
日。印有「KLERADERM 葛蘭登」商標之仿冒面膜商品參萬片均沒
收。應執行有期徒刑捌月，如易科罰金，以佰元折算壹日。印
有「KLERADERM 葛蘭登」商標之仿冒面膜商品參萬片均沒收。
    事  實
一、甲○○係址設嘉義市○○路746 巷207 號「雅樂卡生化科技
    有限公司」（下稱雅樂卡公司）之負責人，明知如附表所示
    「KLERADERM 葛蘭登」之商標圖樣，係商標專用權人葛蘭登
    國際有限公司（下稱葛蘭登公司）向我國經濟部智慧財產局
    申請註冊，而取得指定使用於化粧品之商標專用權，商標專
    用期間自民國88年10月16日起至98年10月15日止，未經商標
    權人同意，不得於同一或類似之商品，使用相同之註冊商標
    。93年12月間，因某不知名之香港公司以E-MAIL方式向雅樂
    卡公司下訂要求製造印有上開商標文字及圖樣之面膜化粧品
    3 萬片，而甲○○明知該商標圖樣並未取得商標權人即葛蘭
    登公司之同意，仍基於概括犯意，於94年2 、3 月間，連續
    生產製造而於外包裝上使用印有「KLERADERM 葛蘭登」之商
    標文字及圖樣之面膜化粧品共3 萬片。嗣因該香港公司遲未
    前來取貨，甲○○明知其所生產之上開面膜係未得商標權人
    同意而使用於同一商品之註冊商標商品，為避免造成其損失
    ，竟另基於販賣上開仿冒商標商品之概括犯意，自同年（94
    年）6 、7 月間起至同年12月間止，連續將該批面膜以每片
    新台幣（下同）7 元之代價販售予不知情之劉國民（所涉商
    標法案件，業據檢察官為不起訴處分確定），劉國民復又將
    該批面膜以每片9.5 元之代價販售予不知情之王興棠，王興
    棠再與其不知情之弟王興洋於其等位於桃園縣平鎮市○○路
    ○○段302 巷11弄42號居所所申裝之雅虎奇摩拍賣網站（帳
    號maxaie75），以每片10至15元之代價，將所購得之前開仿
    冒面膜商品販售予不特定人（王興棠、王興洋所涉商標法案
    件，業據檢察官為不起訴處分確定）。嗣經葛蘭登公司總經
    理王富元上網瀏覽時查覺王興洋所販售之面膜有異而報警處
    理，經警於95年1 月7 日上午9 時25分許，持搜索票至王興
    棠上開居所執行搜索，查扣得王興棠預備供販賣所用之仿冒
    「KLERADERM 葛蘭登」面膜2,600 片、面膜進貨單10張、寄
    發面膜用之信封50個、雅虎帳號maxaie 75 網站拍賣畫面5
    張。同日上午10時10分許，再持搜索票至王興洋位於桃園縣
    平鎮市○○路○○段327 巷8 號住處執行搜索，查扣得供消
    費者匯款所用之王林玉梅所有郵局存摺18本（王林玉梅所涉
    商標法案件，業據檢察官為不起訴處分確定）、雅虎拍賣網
    站月費帳單1 張、台灣寬頻服務約定書1 份、客戶資料光碟
    2 片，經王興洋供述面膜來源始再循線查獲甲○○，而查知
    上情。
二、案經葛蘭登公司訴由台南市政府警察局移送臺灣桃園地方法
    院檢察署檢察官偵查後起訴。
    理  由
一、按刑事訴訟法第273 條之1 第1 項規定，除被告所犯為死刑
    、無期徒刑、最輕本刑為3 年以上有期徒刑之罪、或高等法
    院管轄第一審案件者外，於審判期日前之程序進行中，被告
    先就被訴事實為有罪之陳述時，審判長得告知被告簡式審判
    程序之旨，並聽取當事人、代理人、辯護人及輔佐人之意見
    後，裁定進行簡式審判程序。經查，本件被告甲○○被訴違
    反商標法一案，為前開不得進行簡式審判程序以外之案件，
    且被告於本院行準備程序時就訴事實為有罪之陳述，經本院
    告知被告簡式審判程序之旨，並聽取被告之意見後，爰依前
    開刑事訴訟法第273 條之1 第1 項之規定，當庭裁定改依簡
    式審判程序並由受命法官獨任審判之，合先敘明。
二、前揭犯罪事實，業據被告甲○○於本院審理時供認不諱（見
    本院95年11月3 日準備程序筆錄），核與證人即告訴人葛蘭
    登公司代表人林淑惠、代理人王富元分別於警詢及偵查中指
    述之情節相符（見95年度他字第2484號卷第），並經證人劉
    國民、王興洋、王興棠、王林玉梅、蔡珮君分別於警詢及偵
    查中證述屬實（見95年度偵字第2726號卷第8 至18頁、第11
    3 、114 、120 至122 、130 、131 、137 至139 、153 至
    155 、170 、171 頁、95年度他字第2484號卷第5 、6 、9
    頁、95年度偵字第16781 號卷第5 、6 頁），復有臺南市警
    察局搜索扣押筆錄、扣押物品目錄表各2 份、台灣寬頻通訊
    顧問股份有限公司服務約定書、雅虎國際資訊股份有限公司
    統一發票各乙紙、產品訂單10張、帳號maxair75之雅虎奇摩
    拍賣網頁、匯款紀錄及查詢IP位置共34張、查獲現場贓證物
    照片8 張附卷及如事實欄所載之物扣案為佐。而前揭如附表
    所示之「KLERADERM 葛蘭登」之商標圖樣及文字係葛蘭登公
    司向我國經濟部智慧財產局申請商標註冊並取得商標專用權
    ，且尚在專用期間等情，亦有卷附之葛蘭登公司營利事業登
    記證、中華民國商標註冊證、經濟部智慧財產局商標資料檢
    索服務及契約書等文件可憑。堪認被告前開自白確與事實相
    符，而堪採信。
三、再查，被告係於93年12月間，因接受某香港公司以E-MAIL方
    式下單，而在未得商標權人即葛蘭登公司之同意，於94年2
    、3 月間，連續生產使用印有上開商標文字及圖樣之面膜化
    粧品3 萬片。嗣因該香港公司遲未前來取貨，被告甲○○為
    免損失擴大，而自94年6 、7 月間起至同年12月間止，連續
    將該批面膜以每片7 元之代價販售予劉國民，嗣劉國民再將
    面膜轉售予王興棠等情，除據被告甲○○迭於警詢、偵查至
    本院審理時供陳在卷外（見95年度他字第2484號卷第4 、5
    頁），並提出該香港公司就委託製造面膜所匯定金之復華商
    業銀行國外部匯入匯款交易憑證乙紙為證（見95年度偵字第
    16781 號卷第9 頁），且證人即雅樂卡公司倉管人員葉珮君
    於偵查中亦證述：「93年開始在雅樂卡公司工作，那時候有
    聽說有接到香港的訂單要做面膜」、「（就你所知葛蘭登面
    膜何時進倉庫？）94年5 、6 月時進倉庫，放了幾個月」、
    「之後慢慢出清，出貨到桃園」、「他（沈耿維）有接到EM
    AIL 都會給我們看，那時香港也匯了一筆定金過來」等語綦
    詳（見95年度偵字第16781 號卷第5 、6 頁），另證人劉國
    民於偵查中並證稱：「我們是專作網路拍賣生意，雅樂卡的
    蘇小姐說有一批面膜香港公司不付錢，請我們代為銷售，我
    就給王興棠」、「我們從事網路拍賣業，拍賣很多面膜，蘇
    小姐跟我說有一批面膜客戶沒給錢，問我是不是要，我是純
    粹幫忙」、「雅樂卡的何孟憲說有一批要出去香港的面膜，
    人家沒付錢，叫我幫他買」等語詳確（見95年度他字第2484
    號卷第5 、9 頁、95年度偵字第2726號卷第153 頁），證人
    王興棠、王興洋於偵查中亦均供稱：「當時劉國民說有一個
    香港客人訂了一批面膜，但是沒有取貨，他可以用優惠的價
    錢賣給我」等語在卷（見95年度偵字第16781 號卷第6 頁）
    ，對照上開證人所證各節，均適核與被告甲○○所指上情相
    符。而再衡諸苟若無被告所指該香港公司存在，而係被告自
    行生產使用印有「KLERADEM葛蘭登」之商標文字及圖樣之面
    膜以為販售，衡情被告應在94年2 、3 月間陸續生產完成後
    ，即刻找尋諸如劉國民等網路賣家以為銷售，又焉有遲至94
    年6 、7 月間始尋得劉國民加以販售，徒增成本之耗費。甚
    且，被告係以每片7 元之代價將前開仿冒「KLERADERM 葛蘭
    登」之商標文字及圖樣之面膜販售予劉國民，劉國民再以每
    片9.5 元之代價轉售予王興棠，王興棠則以每片10至15元販
    售予不特定之網路買家等情，已據證人劉國民、王興棠、王
    興洋證述明確，並有雅樂卡生化科技有限公司應收帳款明細
    表、面膜進貨單在卷足佐（見95年度他字第2484號卷第23至
    25頁及扣案物），由此顯見被告販售前揭面膜之單價並不高
    ，則被告生產該批3 萬片之面膜，縱全部銷售一空，亦僅得
    21萬元，若再扣除相關人事開銷費用，獲利亦屬有限，衡與
    一般仿冒者為藉由商品原有知名度而大量仿造以抬高售價牟
    取暴利之常情尚屬有異，反與被告所指係因受香港公司下單
    委託製造仿冒之前揭面膜後，因香港公司遲未前來取貨，為
    避免損失擴大，始以接近成本之低價販售予劉國民之情較相
    符合。稽上各節，被告前揭就其製造本案仿冒面膜係因接受
    香港某公司訂貨之由來及嗣後為避免損失始起意將該批面膜
    販售之原因等各情節之供述應非子虛，堪信屬實。公訴意旨
    認被告甲○○係基於侵害他人商標專用權之犯意而製造使用
    系爭仿冒商標商品面膜後，再販賣予劉國民及王興祥、王興
    棠一節，尚有誤會。惟公訴意旨雖未就上開各情有所敘及，
    然既已就被告未得商標權人葛蘭登公司同意而於同一商品之
    面膜化粧品使用相同之註冊商標及嗣後販賣該批仿冒面膜商
    品之基本事實提起公訴，是本院認定被告係因受香港某公司
    委託始製造使用印有上開商標文字及圖樣之面膜化粧品，嗣
    後因香港公司未前往取貨為避免損失擴大始另行起意而販賣
    予劉國民等人之事實，自仍在公訴人原起訴之範圍內，附此
    敘明。綜述，本件事證已明，被告甲○○上開犯行洵堪認定
    ，應依法論科。
四、核被告甲○○所為，係犯商標法第81條第1 款之未得商標權
    人同意於同一商品使用相同之註冊商標罪及第82條之販賣仿
    冒商標商品罪。又被告犯罪行為後，刑法業於94年2 月2 日
    修正公布，並於95年7 月1 日施行，其中原刑法第56條連續
    犯之規定已經刪除，此刪除雖非犯罪構成要件之變更，但顯
    已影響行為人刑罰之法律效果，自屬法律有變更，依修正後
    刑法第2 條第1 項規定，比較新、舊法結果，仍應適用較有
    利於被告之行為時法律即舊法論以連續犯（最高法院95年第
    8 次刑事庭會議決議參照）。被告先後多次未得商標權人同
    意於同一商品使用相同之註冊商標及販賣仿冒商標商品，均
    時間緊接，觸犯構成要件相同之罪名，顯係各基於概括之犯
    意為之，應依修正前刑法第56條之規定，各論以連續犯，以
    一罪論並均加重其刑。又被告因受香港公司下單委託製造仿
    冒之前揭面膜後，因香港公司遲未前來取貨，為避免損失擴
    大，始另起販賣之意，將前開仿冒商標商品販售予劉國民，
    已如前述，則被告所犯上開連續未得商標權人同意於同一商
    品使用相同之註冊商標、連續販賣仿冒商標商品2 罪，顯然
    犯意各別，行為不同，應分論併罰，公訴意旨認該2 罪有方
    法結果之牽連關係，應依牽連犯規定論以一罪，尚有誤會，
    附此敘明。爰審酌被告為貪圖小利，不尊重他人商標權，而
    非法使用、販售他人有商標專用權之同一商品，對商標專用
    權人之市場利益所造成之侵害非輕，並誤導消費者對於該商
    標商品之正確認知，有損我國保護智慧財產權之國際形象，
    且迄未與被害人葛蘭登公司達成民事和解賠償其損害，惟考
    量被告並無任何犯罪前科紀錄，此有臺灣高等法院被告前案
    紀錄表1 份在卷可按，素行尚佳，及其犯罪手段、方式、使
    用、販賣之數量及對商標專用權人所生損害程度，暨犯罪後
    坦承犯行之態度等一切情狀，分別量處如主文所示之刑。查
    被告行為時之刑法第41條第1 項前段規定：「犯最重本刑為
    5 年以下有期徒刑以下之刑之罪，而受6 個月以下有期徒刑
    或拘役之宣告，因身體、教育、職業、家庭之關係或其他正
    當事由，執行顯有困難者，得以1 元以上3 元以下（按：業
    經修正前罰金罰鍰提高標準條例第2 條提高為100 倍）折算
    1 日，易科罰金。」，惟被告行為後95年7 月1 日修正公布
    施行之刑法第41條第1 項前段則規定：「犯最重本刑為5 年
    以下有期徒刑以下之刑之罪，而受6 個月以下有期徒刑或拘
    役之宣告者，得以新臺幣1,000 元、2,000 元或3,000 元折
    算1 日，易科罰金。」，比較修正前後之易科罰金折算標準
    ，以修正前之規定，較有利於被告，依修正後刑法第2 條第
    1 項前段規定，應適用修正前刑法第41條第1 項前段規定，
    定其易科罰金之折算標準。另被告行為時刑法第51條規定：
    「數罪併罰，分別宣告其罪之刑，依左列各款定其應執行者
    ：」其中第5 規定：「宣告多數有期徒刑者，於各刑中之最
    長期以上，各刑合併之刑期以下，定其刑期。但不得逾20年
    。」，修正後刑法第51條第5 款則規定：「宣告多數有期徒
    刑者，於各刑中之最長期以上，各刑合併之刑期以下，定其
    刑期。但不得逾30年。」，經比較新舊法，依修正前規定較
    有利於被告，是依修正後刑法第2 條第1 項前段規定，自應
    依修正前刑法第51條第5 款，定其應執行之刑。又被告行為
    後，刑法第41條第2 項所規定數罪併罰定其應執行之刑，亦
    於94年1 月7 日修正變更，並於95年7 月1 日施行，經比較
    新舊法，修正前「其應執行之刑逾6 月者，亦同。」較有利
    於被告，是本件雖定應執行有期徒刑8 月，仍應適用修正前
    刑法第41條第2 項規定，諭知其定執行刑後易科罰金之折算
    標準。再者，修正後刑法第33條第5 款將原定罰金刑為銀元
    1 元以上提高為新台幣1,000 元以上，以百元計算之，依修
    正前之規定，較有利於被告，基於前述同一法理，自應適用
    較有利於被告之舊刑法第33條第5 款，亦併此敘明。
五、印有「KLERADERM 葛蘭登」商標之仿冒面膜商品30,000片，
    ，同為被告所製造及販賣之仿冒商標商品，雖實際僅扣得2,
    600 片，惟並無證據證明其餘仿冒面膜商品27,400片已滅失
    ，是不問屬於犯人與否，均應依商標法第83條規定於被告所
    犯上開2 罪中併宣告沒收之。至扣案之面膜進貨單10張、寄
    發面膜用之信封50個、雅虎帳號maxaie 75 網站拍賣畫面5
    張、王林玉梅所有郵局存摺18本、雅虎拍賣網站月費帳單1
    張、台灣寬頻服務約定書1 份、客戶資料光碟2 片等物，分
    屬證人王興棠、王興洋及王林玉梅所有之物，業據渠等供陳
    在卷，而該3 人所涉商標法案件既均經不起訴處分確定，上
    開物品即非供犯罪所用之物，且與本案被告所犯上開犯行無
    涉，又非違禁物，自不得併予宣告沒收，末此敘明。
據上論斷，應依刑事訴訟法第273 條之1 第1 項、第299 條第1
項前段，商標法第81條第1 款、第82條、第83條，刑法第11條、
第2 條第1 項前段、修正前刑法第56條、第41條第1 項前段、第
2 項、第33條第5 款、第51條第5 款，修正前罰金罰鍰提高標準
條例第2 條（已刪除），判決如主文。
本案經檢察官蔡宜均到庭執行職務。
中    華    民    國    95    年    11    月    17    日
                  刑事第七庭法  官  林惠霞
以上正本證明與原本無異。
如不服本判決，應於收受送達後10日內向本院提出上訴書狀。
                             書記官  陳恩如
中    華    民    國    95    年    11    月    20    日
附錄本案論罪科刑法條全文
商標法第81條第1款：
未得商標權人或團體商標權人同意，有下列情形之一者，處3 年
以下有期徒刑、拘役或科或併科新臺幣20萬元以下罰金：
  一、於同一商品或服務，使用相同之註冊商標或團體商標者。
商標法第82條：
明知為前條商品而販賣、意圖販賣而陳列、輸出或輸入者，處1
年以下有期徒刑、拘役或科或併科新臺幣5 萬元以下罰金。


司法院資訊處製作；財團法人民間司法改革基金會備份。
